【裁判字號】    97,財管,66
【裁判日期】    970519
【裁判案由】    指定遺產管理人
【裁判全文】
臺灣高雄地方法院民事裁定              97年度財管字第66號
聲  請  人  甲○○
上聲請人聲請選任被繼承人乙○○之遺產管理人事件，本院裁定
如下：
    主  文
選任楊雪貞律師為被繼承人乙○○（男，民前4 年3 月7 日生，
身分證統一編號：Ｚ000000000號）之遺產管理人。
程序費用新臺幣壹仟元由被繼承人乙○○之遺產負擔。
    理  由
一、本件聲請意旨係以：被繼承人乙○○（男，民國前4 年3 月
    7 日生，身分證統一編號：Ｚ000000000號，生前最後住所：
    高雄市○○區○○街63巷20號）於94年8 月23日死亡，查其
    於生前向聲請人借用新臺幣（下同）37萬元尚未清償, 且其
    死亡時尚留有遺產可供清償債務, 惟被繼承人死亡後, 其法
    定繼承人均已拋棄其繼承權，致聲請人前開債權無從對被繼
    承人所有之前開遺產執行，為期合法順利處分被繼承人乙○
    ○之遺產，以清償債務，故有指定遺產管理人必要，爰依法
    聲請指定財政部國有財產局南區辦事處為被繼承人乙○○之
    遺產管理人等語。
二、按先順序繼承人均拋棄其繼承權時，由次順序之繼承人繼承
    。其次順序繼承人有無不明或第四順序之繼承人均拋棄其繼
    承權者，準用關於無人承認繼承之規定；繼承開始時，繼承
    人之有無不明者，由親屬會議於1 個月內選定遺產管理人，
    並將繼承開始及選定遺產管理人之事由，向法院報明；無親
    屬會議或親屬會議未於前條所定期限內選定遺產管理人者，
    利害關係人或檢察官，得聲請法院選任遺產管理人，並由法
    院依前項規定為公示催告，民法第1176條第6 項、第1177條
    、第1178條第2 項分別定有明文。
三、查聲請人主張之前揭事實，業據其提出財政部高雄市國稅局
    遺產稅免稅證明書、本院93年度拍字第2296號裁定影本、被
    繼承人乙○○所簽發之37萬元本票影本、抵押權設定契約書
    影本、他項權利證明書影本、除戶戶籍資料、各繼承人戶籍
    資料、土地登記謄本等為證。又被繼承人乙○○確已於94年
    8 月23日死亡，其繼承人均已拋棄繼承之事實，業據本院依
    職權調取本院94年度繼字第1803、1856、1862、2104號拋棄
    繼承事件卷宗核閱無訛，堪信屬實。是以乙○○之遺產繼承
    人業均拋棄繼承，親屬會議復無指定遺產管理人，揆諸首揭
    法條規定與前開說明，聲請人為乙○○之債權人，自有利害
    關係，其向本院聲請選定遺產管理人，自屬有據。
四、本院審酌乙○○之繼承人既均已拋棄繼承，於法律上已無義
    務就乙○○之遺產再為管理，本院另審酌具律師身分之人，
    受有法律之專業訓練，嫻熟公示催告、強制執行等相關法律
    程序，且對於遺產管理人依法應盡之管理職責，當較一般未
    受法學訓練之民眾更為明瞭，是如將乙○○之遺產交由律師
    管理，應有利於處理後續之遺產問題，亦利於債權人債權之
    實現，且律師之行止均受有律師法之規範，其執行遺產管理
    人之職務更能公正適法，應適於擔任遺產管理人職務。而經
    本院參考「高雄律師公會願意擔任法院遺產管理人名單」，
    並徵詢楊雪貞律師之意願，其表示願意擔任本件遺產管理人
    ，此有高雄律師公會願意擔任法院遺產管理人名單、本院97
    年5 月7 日電話紀錄在卷可佐。從而，本院為利於管理及處
    理後續乙○○之遺產及債務問題，爰依法選任楊雪貞律師為
    乙○○之遺產管理人。
五、依非訟事件法第157 條，裁定如主文。
中    華    民    國    97    年    5     月    19    日
                  家事法庭法  官  戰諭威
正本係照原本作成。
如對本裁定抗告須於裁定送達後10日內向本院提出抗告狀。
中    華    民    國    97    年    5     月    19    日
                          書記官  蔡淑貞


司法院資訊處製作；財團法人民間司法改革基金會備份。
